【裁判字號】    99,訴,4364
【裁判日期】    991020
【裁判案由】    清償借款
【裁判全文】
臺灣臺北地方法院民事裁定              99年度訴字第4364號
原      告  新光人壽保險股份有限公司
法定代理人  乙○○
訴訟代理人  甲○○
被      告  戊○○
            丙○○
兼訴訟代理  丁○○
人
上列當事人間清償借款事件本院裁定如下：
    主  文
本件移送臺灣高雄地方法院。
    理  由
一、按訴訟之全部或一部，法院認為無管轄權者，依原告聲請或
    依職權以裁定移送於其管轄法院。第24條之合意管轄，如當
    事人之一造為法人或商人，依其預定用於同類契約之條款而
    成立，按其情形顯失公平者，他造於為本案之言詞辯論前，
    得聲請移送於其管轄法院。但兩造均為法人或商人者，不在
    此限。民事訴訟法第28條第1 項、第2 項定有明文。
二、原告起訴主張，被告戊○○於民國85年3 月18日以其所有不
    動產設定本金546 萬元最高限額抵押權予原告，擔保其本人
    對原告現在及將來所負一切債務之清償，嗣後並於85年4 月
    8 日邀同被告丙○○、丁○○(原名：鍾素珍)為連帶保證人
    ，向原告借款455 萬元，雙方定有抵押權設定契約書及其他
    約定事項（本院卷第7至8頁），其中第13條約定合意以抵押
    權人所在地之法院即臺北地方法院為第一審管轄法院，被告
    屆期並未依約還款，因而向臺北地方法院提起本件訴訟等語
    。惟被告丁○○、戊○○、丙○○於本件言詞辯論前，分別
    具狀表示其住所地在高雄市與屏東縣，本件原告單方預先擬
    定合意管轄條款，以臺灣臺北地方法院為第一審管轄法院，
    如須親赴臺北開庭，路途遙遠，多有不便，按其情形已顯失
    公平等，並聲請將本件移轉至臺灣高雄地方法院。
三、經查，兩造所簽訂之抵押權設定契約書及其他約定事項係事
    先印妥，為提供原告與不特定多數人成立契約關係而制訂之
    定型化契約。又原告為大型金融機構，於全國各地設有諸多
    據點，兩造因契約關係涉訟，於何處起訴對原告影響不大，
    蓋其各地均有分行人員可資支援，惟對消費者而言，若需遠
    道應訴，將大幅提高其訴訟成本，甚至迫使其放棄應訴機會
    ，然原告卻以定型化契約條款通案約定以本院為第一審管轄
    法院，規避訴訟法上管轄之「以原就被」原則，並增加被告
    應訴困難，自應認前開合意管轄之規定，對被告而言，確有
    顯失公平之情形。另按共同訴訟之被告數人，其住所不在一
    法院管轄區域內者，各該住所地之法院俱有管轄權。但依第
    4 條至前條規定有共同管轄法院者，由該法院管轄。民事訴
    訟法第20條亦定有明文，查兩造間既無其他特別審判籍管轄
    法院規定之適用，是依民事訴訟法第1 條第1 項及第20條之
    規定，臺灣高雄地方法院及臺灣屏東地方法院均俱有本件訴
    訟之管轄權。然衡以本件被告均請求移轉至臺灣高雄地方法
    院，爰依被告等之聲請將本件移送於該管轄法院。
四、依民事訴訟法第28條第1 項，裁定如主文。
中    華    民    國    99    年    10    月    20    日
                  民事第三庭    法  官  陳怡雯
以上正本係照原本作成。
如對本裁定抗告須於裁定送達後10日內向本院提出抗告狀，並繳
納抗告費新臺幣1,000元。
中    華    民    國    99    年    10    月    20    日
                                書記官  鄭美華

司法院資訊處製作；財團法人民間司法改革基金會備份。
